【裁判字號】    98,交易,594
【裁判日期】    990402
【裁判案由】    過失傷害
【裁判全文】
臺灣臺北地方法院刑事判決             98年度交易字第594號
公  訴  人  臺灣臺北地方法院檢察署檢察官
被      告  甲○○
選任辯護人  藍健瑋律師
            陳瓊苓律師
            陳建瑜律師
上列被告因過失傷害案件，經檢察官聲請簡易判決處刑（97年度
偵字第17602 號），本院臺北簡易庭認不宜而改依通常訴訟程序
審理（98年度北交簡字第637 號），本院判決如下：
    主  文
甲○○無罪。
    理  由
一、聲請簡易判決處刑意旨略以：被告甲○○於民國97年1 月29
    日下午6 時30分許，駕駛車號7C-8272 號自小客車，行經臺
    北市○○區○○街與南京東路5 段291 巷2 弄口之網狀線前
    時，因前方交通號誌為紅燈，即於該處停等紅燈，嗣欲起步
    時，理應注意車前狀況，並隨時採取必要之安全措施，以及
    汽車起駛前應注意前後左右有無障礙或車輛行人，並應讓行
    進中之車輛行人優先通行，且依當時狀況並無不能注意之情
    形，竟疏未注意，即冒然前行，致撞擊自南京東路5 段291
    巷2 弄口駛出，由告訴人丙○○所騎車號999-BEF 號重機車
    左後側，並致丙○○受有左腕及左踝挫傷及疑似腦震盪症候
    群之傷害。綜上，因認被告涉犯刑法第284 條第1 項之過失
    傷害犯行等語。
二、按犯罪事實應依證據認定之，無證據不得推定其犯罪事實；
    又不能證明被告犯罪者，應諭知無罪之判決，刑事訴訟法第
    154 條第2 項、第301 條第1 項分別定有明文。又認定被告
    有罪之事實，應憑證據，如未能發現相當之證據，或證據不
    足以證明，自不能以推測或擬制之方法，以為裁判之基礎；
    且認定事實所憑之證據，其為訴訟上之證明，須達於通常一
    般人均不致有懷疑，而得確信其為事實之程度者，始得據為
    有罪之認定，倘其證明尚未達到此一程度而有合理之懷疑存
    在時，尚難為有罪之認定基礎；苟積極證據不足以為不利於
    被告事實之認定，即應為有利於被告之認定，更不必有何有
    利之證據，最高法院33年上字第816 號、40年台上字第86號
    、76年台上字第4986號分別著有判例意旨可資參酌。再告訴
    人之告訴，係以使被告受刑事訴追為目的，是其陳述是否與
    事實相符，仍應調查其他證據以資審認，最高法院52年度台
    上字第1300號亦著有判例意旨可資參照。
三、本件公訴意旨認被告涉有過失傷害之犯行，無非係以證人乙○○之證稱、告訴人之供稱、道路交通事故現場圖、補充資
    料表、談話記錄表、調查報告表、現場照片及國軍松山總醫
    院診斷證明書等件資為論據。而經本院訊問後，被告雖坦承
    有於上述時間駕駛車號7C-8272 號自小客車行經前述路段，
    並與告訴人所駕車號999-BEF 號重型機車發生擦撞等情，惟
    矢口否認有何過失傷害之犯行，辯稱：伊當時係依規定在路
    口淨空區之前停車等待前面車輛繼續往前行，伊所駕路段為
    主幹道，告訴人騎機車沒有讓主幹道車輛先行，即從巷道闖
    出，顯見伊並無應注意、能注意而不注意之過失責任等語。
四、經查：
  (一)被告於97年1 月29日下午6 時30分許，駕駛車號7C-8272 號
    自小客車，行經臺北市○○區○○街與南京東路5 段291 巷
    2 弄口之網狀線前時，因前方交通號誌為紅燈，即於該處停
    等紅燈，嗣後告訴人騎乘車號999-BEF 之機車自南京東路5
    段291 巷2 弄口駛出倒地，告訴人受有左腕及左踝挫傷及疑
    似腦震盪症候群之傷害等情，此有道路交通事故現場圖、補
    充資料表、談話記錄表、調查報告表、現場照片及國軍松山
    總醫院診斷證明書等件在卷可證，並為被告所不爭執，此部
    分事實堪以認定。
  (二)按「停車再開標誌『遵１』，用以告示車輛駕駛人必須停車
    觀察，認為安全時，方得再開。設於安全停車視距不足之交
    岔道路次要道路口。」道路交通管理處罰條例第4 條第2 項
    授權而訂定之「道路交通標誌標線號誌設置規則」第58條第
    1 項定有明文。查臺北市○○區○○街與南京東路5 段291
    巷2 弄口劃設有一網狀線，並無任何紅綠燈或閃光號誌，臺
    北市○○區○○街為未繪設快慢車道分隔線之道路，臺北市
    松山區○○○路○ 段291 巷2 弄靠寶清街之路口，則設有「
    停」字標誌，此有道路交通事故現場圖、調查報告表、現場
    照片（97年度交聲字第1273號卷第25、28、75-78 頁）等件
    在卷可證。又證人即現場目擊者乙○○業於本院審理時結證
    稱：「（問：請敘述當時看到的狀況？）我當時在該處修車
    ，當時就下班時間，塞車，塞了一整排，被告的車子停在黃
    網線上，告訴人的機車從巷子出來，被告是靜止狀態，後來
    告訴人出來後，被告車子往前而撞到告訴人機車。（問：你
    看到機車從巷子騎出來，被被告車輛撞到，還有告訴人倒地
    的過程，是否全部看到？）有，我在38號的巷口，因為修理
    廠在38號巷口。（提示97交聲1273卷25頁問：修車廠到底是
    在何處？）就是在巷口角落處即『停』字標誌附近。（問：
    有無看到告訴人機車在巷口前面停止？）當時塞車大家都是
    停止的，告訴人停了之後，看沒有車才騎出去，當時寶清街
    是塞車狀態，被告的車是靜止的，前面的車子都沒有動，但
    是被告的車子就起步了。（問：當時二台車的撞擊車速？）
    都很慢，被告是才起步，告訴人是看車子都是停止的，告訴
    人才騎出來。（提示97交聲1273卷76頁問：警察繪製的車輛
    位置圖與你所見是否相同？）對。（問：你剛剛說現場位置
    圖，與你所見相同，機車倒地後，是倒在寶清街的對向車道
    嗎？）是。（提示97交聲1273卷77頁下圖問：是對向車道或
    是在黃網區內？或是已經在斑馬線了？）如77頁繪製所示。
    」等語（本院卷第76、77頁）。綜此，臺北市松山區○○○
    路○ 段291 巷2 弄靠寶清街之路口，既設有「停」字標誌，
    顯見寶清街為幹線道，南京東路5 段291 巷2 弄為支線道，
    依道路交通管理處罰條例第45條第9 款之規定，支線道車應
    禮讓幹線道車先行。本件告訴人騎車從南京東路5 段291 巷
    2 弄行經寶清街時，自應禮讓在寶清街行駛之被告所駕車輛
    ，而依證人乙○○之證稱，當時被告駕車剛起步，速度並不
    快，則本件肇事事故之所以發生，應認係告訴人支線道車未
    禮讓幹線道車先行所致，被告駕車並無過失可言，而臺北市
    車輛行車事故鑑定委員會亦同此認定，此有該會99年2 月5
    日出具之鑑定意見書在卷可證（本院卷第43、44頁）。
  (三)證人即告訴人丙○○雖證稱員警所製作之交通事故現場圖與
    實際狀況並不相符，伊所騎機車係倒在南京東路5 段291 巷
    2 弄口之對向車道，機車左後側有明顯之撞擊痕跡，而且引
    擎蓋也被撞破等語（本院卷第71-75 頁）。惟查，證人乙○○證稱警察繪製之車輛位置圖與實情相符，已如前述，依證
    人乙○○所稱小客車剛起步及所繪製機車倒地、小客車所在
    之位置（97年度交聲字第1273號卷第77頁），告訴人所騎機
    車即無可能遭受強力之撞擊。而證人即製作本件交通事故紀
    錄之員警丁○○，業於本院審理時結證稱：「（問：所填載
    的機車左側身擦傷，是否就是撞擊所造成的？）是機車倒地
    後，因在地上摩擦而造成的。（問：底下『前車頭舊痕無明
    顯擦撞痕』是指左前方、正前方或是右前方？）整個車頭。
    ...（問：倒地與車頭有多遠的距離？是否如位置圖所示？
    ）如位置圖所示。（問：如何去判斷車輛的新舊擦撞痕？）
    會摸車身損害的情形，如果是舊的痕跡上面會有灰塵，但是
    新的痕跡不會有。）」等語（本院卷第69頁），亦無告訴人
    所稱機車左後側有明顯之撞擊痕跡之情事。又證人丙○○經
    本院當庭曉諭在事故現場圖以鉛筆繪製機車倒地之位置（97
    年度交聲字第1273號卷第25頁），與其稍後在現場照片所繪
    製機車倒地、小客車所在之位置（97年度交聲字第1273號卷
    第76頁），已有前後不一之情況，更與證人乙○○所繪製機
    車倒地、小客車所在之位置，有顯著之差異；何況證人丙○○既證稱被告當時駕車剛起步，係以頓點方式撞擊自己之機
    車，可見其撞擊力道甚小，怎可能如證人丙○○所繪製自己
    被撞擊到網狀線中間之情況，應認告訴人所為證稱有誇大不
    實之情況，證人乙○○所為證稱較為可採。依證人乙○○在
    現場照片所繪製之位置圖，顯見被告所駕小客車仍跨越在停
    止線附近，告訴人所騎機車則在寶清街對向車道之網狀線邊
    緣，參酌告訴人證稱當時係由從南京東路5 段291 巷2 弄口
    駛出準備左轉寶清街行駛等情觀之，告訴人應係騎車駛出時
    輕微擦撞當時正起步行駛之被告所駕自小客車，才會倒在網
    狀線邊緣處。況被告於本院97年度交聲字第1273號聲明異議
    案件以證人身份作證時證稱：「（問：97年1 月29日18時30
    分在寶清街是否有發生車禍案件？）有，因為我家住101 巷
    ，我帶著小朋友回家，前面是網狀的禁止停車的區○○○○○路口，再往前是紅綠燈，我已經踩煞車並停止在網狀線的
    外面，這時候右方巷子有壹台摩托車出來要左轉，他的車子
    跟我的車子的左前角有擦撞，然後摩托車就倒下去。（問：
    當時你停在網狀線前面車子是完全靜止，還是有往前行駛？
    ）當時我有踩煞車，但是煞車沒有完全踩到底，車子是有往
    前，因為當時更前方的紅綠燈是紅燈，我並不是因為看到受
    處分人駕駛的車輛衝出來才踩煞車，而是我本來就踩煞車，
    在車子幾乎靜止的狀況下，受處分人就衝出來撞到我車子左
    前方的角落，受處分人所駕駛的車輛就倒地」等情時，告訴
    人亦表示事實經過確實係如此等語（97年度交聲字第1273號
    卷第41、42頁），顯見本件肇事事故確實係告訴人支線道車
    未禮讓幹線道車先行所致，被告既係在幹線道駕車行駛，並
    且因前方另一路口為紅燈，當時又屬嚴重塞車時段，以致車
    輛走走停停，而將心力注意在車前狀況，即無從預見告訴人
    會騎車自巷口急速駛出，被告即無過失甚明。
  (四)告訴人針對遭臺北市交通裁決所以「支線道不讓幹線道車先
    行」之違規事由裁罰而聲明異議一事，雖已經本院97年度交
    聲字第1273號裁定原處分撤銷，並諭知告訴人不罰，然基於
    法官依法律確信獨立審判之原則，本院自不受該聲明異議裁
    定之拘束，附此敘明。
五、綜上所述，告訴人雖係因本件交通事故始受有傷害，惟因本
    件交通事故係起因於告訴人自己之支線道車未禮讓幹線道車
    先行所致，即難稱被告有「能注意而不注意」之過失責任。
    是以，本院對於卷內訴訟資料經逐一剖析，參互審酌，尚無
    從獲得有罪之心證，則參照前述法律規定及判例意旨所示，
    應諭知被告無罪之判決，以示慎審。
據上論斷，依刑事訴訟法第284條之1、第301條第1項，判決如主
文。
本件經檢察官葉芳秀到庭執行職務。
中    華    民    國    99    年    4     月    2    日
                        交通法庭法  官  林孟皇
本正本證明與原本無異。
如不服本判決應於收受送達後10日內向本院提出上訴書狀，並應
敘述具體理由；其未敘述上訴理由者，應於上訴期間屆滿後20日
內向本院補提理由書（均須按他造當事人之人數附繕本）「切勿
逕送上級法院」。告訴人或被害人如對於本判決不服者，應具備
理由請求檢察官上訴，其上訴期間之計算係以檢察官收受判決正
本之日期為準。
                                書記官  楊雅鈞
中    華    民    國    99    年    4     月    2    日

司法院資訊處製作；財團法人民間司法改革基金會備份。
